臺灣高等法院刑事判決　　　　　　　　 95年度上訴字第796號
上　訴　人　丁○○
即　被　告
　　　　　　　　　　（另案在臺灣嘉義監獄執行）
選任辯護人　劉君豪律師
上列上訴人因毒品危害防制條例等案件，不服臺灣桃園地方法院
94年度易字第64號，中華民國94年12月19日第一審判決（起訴案
號：臺灣桃園地方法院檢察署93年度偵字第3020號），提起上訴
，本院判決如下：
    主  文
原判決關於丁○○販賣第二級毒品部分及定應執行刑撤銷。
丁○○連續轉讓第二級毒品，處有期徒刑壹年貳月。
    事  實
一、丁○○本身有施用第二級毒品安非他命犯行，緣戊○○、丙○○二人經由綽號「阿彬」（真實姓名、年籍不詳）之成年
    男子結識丁○○後，知悉丁○○有取得第二級毒品安非他命
    之管道，乃於九十三年一月十九日至同年一月三十一日止，
    或單獨、或二人合資，向丁○○購買安非他命施用，而丁○○雖無販賣安非他命營利之意思，惟仍基於轉讓第二級毒品
    安非他命之概括犯意，於上開期間內，將其向綽號「小月」
    （真實姓名、年籍不詳）之成年女子購得供自行施用之安非
    他命，在桃園縣楊梅鎮○○路○段一七六巷七十六號住處，
    以每包一千元之價格原價轉讓與戊○○、丙○○。詳細情形
    如下：(一)於九十三年一月十九日，在桃園縣楊梅鎮○○路○
    段一七六巷七十六號住處，轉讓價值新台幣（下同）二千元
    之少量（實際數量不詳）第二級毒品安非他命予戊○○。(二)
    於九十三年一月二十六日中午，在上址住處，轉讓價值一千
    元之少量（實際數量不詳）之安非他命予丙○○。(三)於九十
    三年一月三十一日中午，在上址住處，轉讓價值二千元之少
    量（實際數量不詳）安非他命予戊○○、丙○○二人（莊、
    邱二人各出資一千元合資購買）（以上累記轉讓之數量未達
    淨重十公克）。嗣於九十三年二月一日下午五時許，警方據
    報其住處經常有人聚集施用毒品前往查訪，在該處客廳發現
    安非他命吸食器乙組，並查獲在場之丁○○及戊○○、丙○○、乙○○、己○○等人，再循線查獲上情。
二、案經桃園縣政府警察局楊梅分局移送臺灣桃園地方法院檢察
    署檢察官偵查後追加起訴。
    理  由
一、證人丙○○因另案通緝中於審判時無法傳喚，其於警訊及偵
    查中所為之陳述，均係出於其自由意志，並無遭受強暴、脅
    迫、詐欺、利誘等不法外力干擾情形，則依刑事訴訟法第一
    百五十九條之一第二項、第一百五十九條之三第三款規定，
    有證據能力，得為證據。被告之辯護人另辯稱警方於九十三
    年二月一日在被告住處所為搜索扣押程序不合法云云；惟查
    本案認定被告有上開犯行之證據係證人戊○○、丙○○之證
    言，及被告本身之陳述等供述證據，並非依據警方於九十三
    年二月一日在被告住處扣押之安非他命及吸食器等證物，故
    警方有無實施搜索扣押及程序是否合法，與本案之待證事實
    並無關聯；又九十三年二月一日下午五時許，係警方據報被
    告住處經常有人聚集施用毒品前往查訪瞭解，被告上開住處
    係做資源回收使用之店面，當時鐵捲門開啟，警方進入後即
    在該處客廳發現安非他命吸食器乙組，且在場之人中有數人
    均係遭警方逮捕有毒品前科之人，警方因而懷疑被告及在場
    戊○○、丙○○人均涉有施用毒品嫌疑，繼而在被告身上及
    旁置外套內身上查獲安非他命各乙包等情，因之將被告等人
    帶回警局查證，戊○○、丙○○在警詢時供出毒品係向被告
    購買等情，業據證人即承辦警員庚○○、甲○○證述屬實（
    本院卷第一三０頁反面至第一三一頁反面），核與戊○○、
    乙○○、丙○○等人於警詢中供述之情形相符（偵字第三０
    二０號卷第十五至第二十八頁反面），則警方於當日查獲被
    告及戊○○、乙○○、丙○○之程序亦無不法可言。
二、訊據上訴人即被告否認有販賣或轉讓安非他命與戊○○、丙○○之犯行，辯稱其係收受戊○○交付之一千元，代戊○○
    向「小月」購買安非他命，至於戊○○、丙○○指稱九十三
    年一月二十六日、一月三十一日向其購買安非他命並不實在
    等語。經查：
  (一)被告於本院第一次準備程序時陳稱：其有賣毒品給戊○○、
    丙○○，但沒有要賺錢，其係幫丙○○向「小月」購買，其
    至楊梅交流道向「小月」拿，丙○○在外面路口等，二次均
    係丙○○與戊○○一起來，一次先給其一千元，另一次係二
    千元，但實際沒有拿錢等語（本院卷第三十一、三十二頁）
    ，於審判時陳稱：「關於戊○○拿一千元給我這件事，是因
    我自己要去，順便幫他拿，我是去向一個叫『小月』調的。
    至於他們說二十六日、三十一日拿了二千元跟我買，並不實
    在，我既未賣給丙○○、戊○○，也沒有收到錢。」等語（
    （本院卷第一三三頁反面）；查被告前後所述情節雖非一致
    ，但對於其曾收取戊○○及丙○○交付之金錢後，其向「小
    月」購得之安非他命交付與戊○○及丙○○之基本事實並不
    否認。
  (二)被告於上開時、地，收受戊○○、丙○○交付之金錢，而將
    安非他命交與戊○○、丙○○等事實，業據證人戊○○於分
    別於偵查及原審審理時（見偵字第三０二０卷第三十七頁、
    原審二卷第十五頁、第十六頁、第十九頁、第三十一頁），
    及證人丙○○於警詢、偵訊中（同上偵卷第二十八頁、第八
    十八頁）證述綦詳，且證人丙○○對於購買毒品之時間、次
    數、金額、地點等內容前後證述均屬一致，而證人戊○○對
    於購買毒品時間之證述雖有些許誤差，但其就購買之次數、
    地點、金額等細節則均指證不移，證述之內容並無重大瑕疵
    或矛盾，足見其前後證述之誤差顯係記憶上之誤差，而非杜
    撰證詞所致，尤其證人戊○○、丙○○於九十三年一月三十
    一日合資向被告丁○○購買毒品部分，證人二人於隔別訊問
    之情況下，對於該次合資購買之出資金額、購買時間、地點
    均為相同之證述，益徵其等之證詞並非虛言。查證人戊○○
    、丙○○於警、偵訊及原審審理時均明確指證交付金錢與被
    告後取得安非他命之時間、地點、次數及金額，且前後指證
    並無重大矛盾或瑕疵，上開證人又均有施用毒品之犯行，且
    販賣安非他命並非輕罪，指證他人販毒，將使他人遭科處重
    刑，本身亦須承擔誣告或偽證之刑責，證人戊○○、丙○○
    係經朋友介紹始向被告丁○○購買毒品，且證人二人亦曾多
    次免費施用丁○○提供之安非他命，足徵彼等之間顯無夙怨
    仇隙，再參諸被告亦分別供承曾收受渠等交付之款項後將其
    向「小月」購得之安非他命交付渠等乙節，自堪認戊○○、
    丙○○對於被告之指證確與事實相符，應堪採信。至於被告
    另辯稱係代丙○○至楊梅交流道附近向「小月」購買安非他
    命云云，既與證人戊○○、丙○○證述之情節不符，無非係
    被告知悉法律上之利害關係後所為推諉卸飾之詞，不足採信
    。
  (三)被告自承其交付與戊○○、丙○○之安非他命係購自「小月
    」，以及其並未從中轉取差價等情，此外又查無任何確切證
    據足以證明被告係基於營利之意圖先向「小月」販入安非他
    命再伺機販售與戊○○、丙○○圖利，亦無法證明被告將其
    為自己施用購得之安非他命販賣與戊○○等人時有從中賺取
    差價利益之販賣犯行，自應僅認定被告係將其向「小月」購
    得供自行施用之安非他命，以原價轉讓與戊○○、丙○○。
    又被告轉讓與戊○○、丙○○二人之次數不多，每次又僅為
    一、二千元不等，衡諸通常之安非他命交易價格，則被告以
    上開方式轉讓之安非他命累計數量自未達十公克以上。
  (四)綜上所述，本案事證明確，被告之犯行應堪認定。
三、
  (一)核被告所為，係犯毒品危害防制條例第八條第二項之轉讓第
    二級毒品罪。按毒品為害防制條例第八條所指之「轉讓」行
    為，係指行為人無營利之意圖，而將毒品交付他人並移轉所
    有權之行為，至於該轉讓行為本身係有償或無償，並無影響
    ，亦非轉讓犯行與販賣犯行區別之所在。而所謂販賣行為，
    須以營利為目的，迭經最高法院著有判例可稽（最高法院六
    十九年度台上字第一六七五號、六十七年度台上字第二五０
    ０號、二十五年度非字第一二三號判例），故行為人苟始終
    無營利之意思，縱於購入毒品後以原價或低於原價有償讓與
    他人，仍難謂為販賣行為，僅得以轉讓毒品罪論處（參見最
    高法院九十一年度台上字第一四四三號判決意旨）。本案查
    無任何確切證據足以證明被告係以營利之目的販入再販出安
    非他命，亦無法證明被告藉機將其原為供自己施用而購入之
    安非他命出售而從中賺取差價利益營利，自與販賣第二級毒
    品罪之構成要件不相適合，而其所為已將自己購入之毒品之
    所有權移轉交付與戊○○、丙○○，亦非幫助行為，而應屬
    於轉讓行為。公訴意旨雖認被告係犯毒品危害防制條例第四
    條第二項之販賣第二級毒品罪嫌，惟查本案並不能證明被告
    有從中轉取差額利潤之營利情事，已如前述，即與販賣罪之
    成立要件有別，自屬不能證明被告有販賣犯行。然販賣第二
    級毒品與轉讓第二級毒品間，將毒品交付他人之社會基本事
    實相同，僅有是否營利之別而已，自應依法變更起訴法條。
    被告前開多次轉讓犯行，時間緊接，手段雷同，又均係觸犯
    犯罪構成要件相同之罪名，顯係基於概括犯意反覆實施，自
    應依連續犯之規定以一罪論，並依法加重其刑。被告於九十
    三年一月十九日轉讓安非他命與戊○○部分，雖未經起訴，
    然與經起訴部分有連續犯之裁判上一罪關係，為起訴效力所
    及，本院得一併審判。被告轉讓之第二級毒品合計未達淨重
    十公克以上，並無適用毒品危害防制條例第八條第六項規定
    加重其刑之餘地，僅應適用第八條第一項規定處罰。
  (二)被告以上開方式轉讓第二級毒品與戊○○、丙○○所為，與
    原判決已經確定（被告撤回上訴）之轉讓第二級毒品部分雖
    屬同一罪名，然所謂連續犯必須多次犯罪行為自始均在一個
    預定計畫範圍以內，出於主觀上始終同一犯意之進行始足當
    之（參見最高法院七十年台上字第六二九六號判例），本件
    上開犯行係戊○○、丙○○向被告洽購毒品時，被告萌生轉
    讓第二級毒品之概括犯意，且轉讓之方式係有償，而原判決
    已經確定部分則係被告無償提供安非他命與乙○○、戊○○
    、丙○○等人同時施用，兩者間之犯意及行為態樣均不相同
    ，應分論併罰，自無連續販之裁判上一罪關係可言。故原判
    決確定之轉讓第二級毒品部分與本案不生影響。
  (三)查安非他命固屬於毒品危害防制條例第二條第二項第二款所
    列之第二級毒品，惟安非他命類藥品早經行政院衛生署以七
    十五年七月十一日衛署藥字第五九七六二七號公告禁止使用
    在案，故安非他命類藥品，屬藥事法第二十二條第一項第一
    款所定之禁藥，同時亦屬毒品危害防制條例第二條第二項第
    二款所列之第二級毒品，有行政院衛生署九十五年四月二十
    五日衛署藥字第○九五○○一三一三八號函暨所附之上述公
    告影本可參（本院卷第十二、十三頁）。故被告轉讓安非他
    命之行為，係同時該當於毒品危害防制條例第八條第二項之
    轉讓第二級毒品罪，及藥事法第八十三條第一項之轉讓禁藥
    罪。被告行為後，藥事法第八十三條第一項於九十三年四月
    二十一日修正公布，同年月二十三日施行，將按藥事法第八
    十三條第一項之法定刑由「處五年以下有期徒刑，得併科新
    台幣十萬元以下罰金。」，修正提高為「七年以下有期徒刑
    ，得併科新台幣五百萬元以下罰金」（另藥事法於九十五年
    五月三十日修正公布，刪除第八十三條第二項常業販規定，
    第一項則未修正），相比較之下，仍以適用修正前（行為時
    ）之規定有利於被告。毒品危害防制條例第八條第二項之法
    定刑為六月以上五年以下有期徒刑，得併科新台幣七十萬元
    以下罰金，較被告行為時藥事法第八十三條第一項之法定刑
    為重，且為後法，自應適用毒品危害防制條例第八條第二項
    之罪論科。
  (四)被告行為後，刑法於九十四年二月二日修正公布，並於九十
    五年七月一日施行，修正前刑法第五十六條連續犯之規定業
    已刪除，此刪除雖非犯罪構成要件之變更，但顯已影響行為
    人刑罰之法律效果，自屬法律有變更，依新法第二條第一項
    規定，比較新、舊法結果，仍應適用較有利於被告之行為時
    法律即舊法論以連續犯（最高法院九十五年第八次刑事庭會
    議決議參照）。
四、原判決對被告予以論科，固非無見。然查：(一)本件不能證明
    被告有販賣第二級毒品犯行，應論以轉讓第二級毒品罪責，
    已如前述，原判決仍以販賣刑責論科，自有不當。(二)本件檢
    察官追加起訴中關於被告涉嫌於九十二年一月十九日販賣第
    安非他命予戊○○部分，並不能證明被告犯罪（詳如後述）
    ，而此部分與原判決認定被告於九十三年一月十九日販賣安
    非他命與戊○○之犯行（見原判決事實欄四之(一)部分），與
    追加起訴部分時間相隔長達一年之久，且檢察官係依據證人
    戊○○在警詢中之陳述而起訴，並非誤載犯罪時間，兩者間
    並無同一性可言，自係完全不相關聯之犯罪事實，而原判決
    就九十二年一月十九日被告有無販賣安非他命犯行未予裁判
    ，自有就已受請求之事項未予裁判之違法。被告提起上訴，
    否認販賣犯行，尚非全無理由，且原判決既有可議，自屬無
    法維持，應由本院將原判決關於被告販賣第二級毒品及定執
    行刑部分撤銷，另為適法之諭知。爰審酌被告有多次犯罪前
    科，素行不佳，其係因受戊○○、丙○○所託而轉讓第二級
    毒品，轉讓之次數、數量等情節尚非嚴重，犯後坦承部分犯
    行，及被告之智識程度、生活狀況、犯罪後態度等一切情狀
    ，量處如主文第二項所示之刑。
五、按查獲之第二級毒品，不問屬於犯人與否，均沒收銷燬之，
    毒品危害防制條例第十八條第一項前段固定有明文，然其所
    稱「查獲」之第二級毒品，係指有罪判決書於事實欄，已經
    認定為被告有罪事實之毒品而言。而沒收為從刑之一種，依
    主從不可分原則，應附隨於主刑同時宣告之，若無主刑，則
    從刑即失所附麗（見最高法院九十五年度台上字第五一八四
    號判決意旨）。本件警方於九十二年十月二十二日查扣之安
    非他命吸食器、電子秤、安非他命、帳冊、玻璃管吸食器、
    挖杓等物，其扣案時間既在被告本案犯罪之前，顯與本案無
    關；而於九十三年二月一日扣案之安非他命、吸食器，亦與
    本案之轉讓犯行無關，均不予宣告沒收及沒收銷燬。
六、追加起訴意旨另以：被告於九十二年一月十九日，在桃園縣
    楊梅鎮○○路○段一七六巷七十六號住處，販賣第二級毒品
    安非他命予戊○○共二包，得款二千元等情，因認被告另涉
    有販賣第二級毒品罪嫌。惟查：
  (一)按犯罪事實應依證據認定之，無證據不得推定其犯罪事實，
    刑事訴訟法第一百五十四條第二項定有明文。又認定犯罪事
    實所憑之證據，雖不以直接證據為限，間接證據亦包括在內
    ，然而無論直接或間接證據，其為訴訟上之證明，須於通常
    一般之人均不致有所懷疑，而得確信其為真實之程度者，始
    得據為有罪之認定，倘其證明尚未達到此一程度，而有合理
    之懷疑存在時，事實審法院在心證上無從為有罪之確信，自
    應為無罪之判決（參見最高法院七十六年度台上字第四九八
    六號判例意旨）。
  (二)訊據被告堅決否認有上開犯行。按公訴人認被告涉有上開罪
    嫌，無非係以證人戊○○於警詢中之陳述為其論據。查證人
    戊○○在警詢中關於曾向被告購買安非他命之陳述，係審判
    外之陳述，且戊○○於警詢中陳稱：其於九十二年一月中旬
    某日十一時在被告住處以二千元代價向被告購得一小包安非
    他命吸食，另於九十二年一月中旬某日下午十四時，以一千
    元代價向被告購買一小包安非他命等語（偵字第三０二０號
    卷第十九頁），然而戊○○同日供稱其係於九十二年十一月
    開始吸食安非他命等語（同上），戊○○既然係自九十二年
    十一月間起施用安非他命，則豈有可能在九十二年一月間向
    被告購買安非他命，故戊○○在警詢中所稱向被告購買安非
    他命之時間顯然出於錯誤且與事實不符。且之後證人戊○○
    於偵查及原審中陳述向被告購買安非他命之時間均係九十三
    年一月間，並明確證稱「九十二年應該沒有跟他（被告）買
    過」，第一次向被告購買應該是在九十三年一月間等語（偵
    字第三０二０號卷第三十七頁、原審二卷第十八、十九頁）
    ，均與其在警詢中之陳述不符，證人戊○○在警詢中之上開
    陳述顯然不足資為不利於被告之犯罪證據。此外又查無任何
    足以證明被告於九十二年一月十九日曾販賣安非他命與戊○○之確切事證，此部分顯然不能證明被告犯罪。惟因公訴人
    認為與上開有罪部分有連續犯之裁判上一罪關係，爰不另為
    無罪之諭知。
七、原判決關於被告竊盜及轉讓第二級毒品部分，業經被告撤上
    訴（本院卷第三十四頁、第一三四頁反面、第一三八頁），
    附此記明。
據上論結，應依刑事訴訟法第三百六十九條第一項前段、第三百
六十四條、第二百九十九條第一項前段、第三百條、毒品危害防
制條例第八條第二項、刑法第二條第一項、第十一條前段、修正
前刑法第五十六條，判決如主文。
本案經檢察官呂文忠到庭執行職務。
中　　華　　民　　國　　96　　年　　1 　　月　　26　　日
　　　　　　　　　刑事第十九庭  審判長法　官　宋　祺
　　　　　　　　　　　　　　　　　　  法　官  陳憲裕
　　　　　　　　　　　　　　　　　　  法　官  黃俊明
以上正本證明與原本無異。
如不服本判決，應於收受送達後十日內向本院提出上訴書狀，其
未敘述上訴之理由者並得於提起上訴後十日內向本院補提理由書
（均須按他造當事人之人數附繕本）。
                                      書記官  王韻雅
中　　華　　民　　國　　96　　年　　1 　　月　　29　　日
附錄：本案論罪科刑法條全文
毒品危害防制條例第8條第2項
轉讓第二級毒品者，處6月以上5年以下有期徒刑，得併科新臺幣
70 萬元以下罰金。
